臺灣嘉義地方法院刑事判決
111年度訴字第148號
公  訴  人  臺灣嘉義地方檢察署檢察官
被      告  邱年慶


指定辯護人  許崇賓律師
上列被告因違反毒品危害防制條例等案件，經檢察官提起公訴（
１１０年度偵字第１０７９０號），本院判決如下
    主    文
邱年慶犯販賣第三級毒品罪，共貳罪，各處有期徒刑壹年拾月。
應執行有期徒刑貳年。緩刑肆年，並應於本判決確定之日起壹年
內，向公庫支付新臺幣拾萬元。
扣案之ＩＰＨＯＮＥ行動電話壹支（含門號○○○○○○○○○○號ＳＩＭ卡壹張）
沒收；未扣案之犯罪所得新臺幣壹仟元沒收，於全部或一部不能
沒收或不宜執行沒收時，追徵其價額。
　　犯罪事實
一、邱年慶明知４－ｍｅｔｈｙｌ－Ｎ，Ｎ－ｄｉｍｅｔｈｙｌｃａｔｈｉｎｏｎｅ係屬毒品危
    害防制條例第２條第２項第３款所列管之第三級毒品，依法不
    得販賣，竟基於販賣第三級毒品以營利之各別犯意，皆以其
    所有門號○○○○○○○○○○號ＩＰＨＯＮＥ行動電話１支之通訊軟體Ｍｅｓｓｅ
    ｎｇｅｒ與謝○○聯繫後，分別於民國１１０年９月２８日２０時許、同年
    ９月３０日２２時許，均在謝○○位於嘉義縣○○鄉○○村○○○○○號之住
    處後方某產業道路，將其此前為供己施用而向他人以１包新
    臺幣（下同）４００元之價格所購入、含有第三級毒品成分４－ｍ
    ｅｔｈｙｌ－Ｎ，Ｎ－ｄｉｍｅｔｈｙｌｃａｔｈｉｎｏｎｅ之天使圖案包裝咖啡包，以
    １包５００元之價格，各販賣１包予謝○○，並均銀貨兩訖。
二、嗣因邱年慶另案為警於１１０年１０月３１日７時５０分許，至其位於
    雲林縣○○鄉○鎮村○鎮○○○○○號之住處執行搜索，扣得其上開
    行動電話１支及其先前購入供己施用所剩下、含有第三級毒
    品成分４－ｍｅｔｈｙｌ－Ｎ，Ｎ－ｄｉｍｅｔｈｙｌｃａｔｈｉｎｏｎｅ之天使圖案包裝
    咖啡包２包，邱年慶旋於有偵查權之員警尚未發覺其前揭販
    賣第三級毒品犯行前，主動向員警坦承其有上開販賣第三級
    毒品犯行，始為警查悉上情。
三、案經嘉義縣警察局民雄分局報告臺灣嘉義地方檢察署檢察官
    偵查起訴。
　　理　　由
一、證據能力之認定：
　　查本判決後述所引用之供述證據，檢察官、被告邱年慶及其
    辯護人於本院準備程序及審判程序中均表示不爭執或沒有意
    見（見本院卷第４１、７９頁），且迄至言詞辯論終結前均未聲
    明異議，本院審酌上開證據資料製作時之情況，尚無違法不
    當及證明力明顯過低之瑕疵，亦認為以之作為證據應屬適當
    ，是依刑事訴訟法第１５９條之５規定，認該等證據均有證據能
    力。其餘資以認定本案犯罪事實之非供述證據，亦查無係公
    務員違反法定程序取得之情，依刑事訴訟法第１５８條之４規定
    反面解釋，洵具證據能力。
二、認定犯罪事實所憑之證據及理由：
（一）上揭犯罪事實，業據被告邱年慶於警詢、檢察官訊問及本
      院審理中均坦承不諱（見警卷第２、４至６頁，偵卷第１９至２
      ３頁，本院卷第４０、７８、８２至８４頁），核與證人即購毒者
      謝○○於警詢及檢察官訊問中證述有關購買毒品咖啡包之過
      程（見警卷第８頁反面至９頁反面，偵卷第２１至２２頁）大致
      相符；此外，並有臺灣雲林地方法院１１０年度聲搜字第５２０
      號搜索票、嘉義縣警察局民雄分局搜索扣押筆錄、扣押物
      品目錄表、扣押物品收據（受執行人：被告／扣押物品：
      被告上開行動電話１支及天使圖案包裝之毒品咖啡包２包）
      各１份，及本院１１０年度聲搜字第６８８號搜索票、嘉義縣警
      察局民雄分局搜索扣押筆錄、扣押物品目錄表、扣押物品
      收據（受執行人：謝○○／扣押物品：天使圖案包裝之毒品
      咖啡包殘渣袋１只、其他包裝之毒品殘渣袋３只）各１份，
      及上開搜索之蒐證暨扣押物品照片７張附卷可稽（見警卷
      第１１至２６頁），且有被告所有上開行動電話１支、天使圖
      案包裝之毒品咖啡包２包及證人謝○○所有之天使圖案包裝
      之毒品咖啡包殘渣袋１只扣案可資證明。
（二）又被告上開扣案之天使圖案包裝之毒品咖啡包２包，經送
      高雄市立凱旋醫院鑑定，結果均檢出第三級毒品成分４－ｍｅ
      ｔｈｙｌ－Ｎ，Ｎ－ｄｉｍｅｔｈｙｌｃａｔｈｉｎｏｎｅ（驗前淨重合計為１４．８６６
      公克，驗餘淨重合計為１３．９６９公克，因未建立相關檢測方
      法而無法定量其純質淨重）等情，有高雄市立凱旋醫院１１
      １年１月２０日高市凱醫驗字第７１２７６號濫用藥物成品檢驗鑑
      定書１份存卷可佐（見偵卷第４７頁）。
（三）再衡以近年來毒品之濫用危害國民健康與社會安定日益嚴
      重，治安機關對於販賣毒品之犯罪行為，無不嚴加查緝，
      各傳播媒體對於政府大力掃毒之決心亦再三報導，已使毒
      品不易取得且物稀價昂，苟被告於有償交付第三級毒品咖
      啡包予證人謝○○之交易過程中無利可圖，縱屬至愚，亦無
      甘冒被取締移送法辦判處重刑之危險而平白從事上開第三
      級毒品咖啡包交易之理，是其販入之價格必較其出售之價
      格為低，而有從中賺取買賣價差牟利之意圖及事實，應屬
      合理認定。參以被告於本院審理中供承：本案我販賣給謝
      ○○之毒品咖啡包，成本為１包４００元，我賣謝○○１包５００元，
      我１包可以賺１００元等語（見本院卷第８２至８３頁），益徵被
      告本案販賣第三級毒品咖啡包予證人謝○○確有利得，其有
      販賣第三級毒品咖啡包營利之意圖，應屬灼然。
（四）綜上各節，俱徵被告上開任意性自白核與事實相符，堪以
      採信。從而，本案事證明確，被告犯行，洵堪認定，應予
      依法論科。
三、所犯法條及刑之酌科：
（一）查４－ｍｅｔｈｙｌ－Ｎ，Ｎ－ｄｉｍｅｔｈｙｌｃａｔｈｉｎｏｎｅ係毒品危害防制條
      例第２條第２項第３款所列管之第三級毒品，不得非法販賣
      ，故核被告邱年慶本案所為，均係犯毒品危害防制條例第
      ４條第３項之販賣第三級毒品罪。又被告所為雖亦該當同條
      例第５條第３項之意圖販賣而持有第三級毒品罪，然因被告
      所犯該罪與上揭販賣第三級毒品罪間有法條競合關係，自
      不再論以該罪（最高法院１０１年度第１０次刑事庭會議決議
      參照）。
（二）被告上開２次販賣第三級毒品行為，各次販賣之時間截然
      可分，主觀上顯非係出於１次之決意，其犯意各別，行為
      互殊，應予分論併罰。
（三）被告於警詢、檢察官訊問及本院審理中就本案２次販賣第
      三級毒品犯行皆自白不諱，業如前述，均應依毒品危害防
      制條例第１７條第２項規定，減輕其刑。
（四）查被告於１１０年１０月３１日因另案為警搜索後，即在有偵查
      權之員警尚未發覺其前揭販賣第三級毒品犯行前，主動向
      員警坦承其有上開販賣第三級毒品犯行乙情，有被告之警
      詢筆錄、嘉義縣警察局民雄分局１１１年４月１日嘉民警偵字
      第１１１００１０６６３號函檢附之職務報告各１份存卷可考（見警
      卷第１至６頁，本院卷第３３至３５頁），參以被告事後並未逃
      避偵、審程序，應認其上開販賣第三級毒品犯行合於自首
      之要件，爰依刑法第６２條前段規定，均遞減其刑。
（五）按刑法第５９條規定犯罪之情狀可憫恕者，得酌量減輕其刑
      ，其所謂「犯罪之情狀」，與同法第５７條規定科刑時應審
      酌之一切情狀，並非有截然不同之領域，於裁判上酌減其
      刑時，應就犯罪之一切情狀（包括第５７條所列舉之１０款事
      項），予以全盤考量，審酌其犯罪有無可憫恕之事由（即
      有無特殊之原因與環境，在客觀上足以引起一般同情，以
      及宣告法定低度刑，是否猶嫌過重等），以為判斷（最高
      法院９５年度台上字第６１５７號判決意旨可資參照）。查被告
      持有施用第三級毒品咖啡包戕害自己身心，已屬不該，進
      而再演變為販賣第三級毒品咖啡包牟利，難認被告於犯罪
      當時有何特殊之原因與環境等在客觀上足以引起一般同情
      ，況被告上開販賣第三級毒品咖啡包犯行經依上開毒品危
      害防制條例第１７條第２項及刑法第６２條前段之規定遞減其
      刑後，法定刑已大幅減輕，與其本案犯罪情節相較，並無
      宣告法定最低度刑仍嫌過重之情形，爰不再依刑法第５９條
      規定酌量減輕其刑，辯護人以被告本案販賣第三級毒品犯
      行手法單純、惡性非可與毒梟相提並論，請求依刑法第５９
      條酌減其刑云云，尚難憑採，附此敘明。
（六）爰以行為人之責任為基礎，審酌被告：（１）明知第三級
      毒品對於他人身心戕害甚鉅，竟仍為本案販賣第三級毒品
      犯行，除害及購毒者之身心健康，並助長毒品流通外，對
      於社會整體治安亦造成相當程度之潛在危害，所為應予非
      難；（２）犯後始終坦承犯行，態度良好；（３）於本案中
      販賣第三級毒品之對象僅１人、次數僅２次，販賣之數量、
      金額、獲利均非至鉅，惡性相較於毒梟而言，顯非至重；
      （４）犯罪之動機、目的、手段，及其自述高中畢業之智
      識程度、現從事便利超商物流運送之工作、月收入約４萬
      餘元、已結婚、育有１名未成年女兒，平常與母親、胞兄
      、妻女同住之家庭生活狀況（見本院卷第８４頁）等一切情
      狀，而量處如主文所示之刑及定如主文所示之應執行刑。
（七）查被告未曾因故意犯罪受有期徒刑以上刑之宣告（雖曾於
      １０２年間，因妨害性自主案件，經臺灣雲林地方法院以１０２
      年度侵訴字第９號判決判處應執行有期徒刑１０月、３月，均
      緩刑３年確定，惟緩刑期滿未經撤銷緩刑之宣告，依刑法
      第７６條之規定，其刑之宣告已失其效力，即與未受徒刑之
      宣告者相同），有臺灣高等法院被告前案紀錄表１份附卷
      可參，其因一時失慮致罹刑典，然犯後已坦承犯行，頗見
      悔意，信其經此偵、審程序之教訓後，當知所警惕而無再
      犯之虞，是本院綜核其個人與家庭環境各情，認其所受之
      刑之宣告以暫不執行為適當，爰依刑法第７４條第１項第１款
      之規定，併諭知緩刑４年，用啟自新。又本院審酌被告所
      受上開宣告之刑雖暫無執行之必要，惟為使被告得確切知
      悉其所為之負面影響，促使其日後更加重視法規範秩序、
      強化法治觀念，澈底摒棄毒品，避免再次誤罹刑典等考量
      ，認應課予一定條件之緩刑負擔，爰依刑法第７４條第２項
      第４款之規定，諭知被告應於本判決確定之日起１年內，向
      公庫支付１０萬元。
四、關於沒收：　
　　按沒收新制係參考外國立法例，為契合沒收之法律本質，認
    沒收為刑法所定刑罰及保安處分以外之法律效果，具有獨立
    性，而非刑罰（從刑），已明定沒收為獨立之法律效果，在
    修正刑法第五章之一以專章規範，故判決主文內諭知沒收，
    已毋庸於各罪項下分別宣告沒收，亦可另立一項合併為相關
    沒收宣告之諭知，使判決主文更簡明易懂，增進人民對司法
    之瞭解與信賴（最高法院１０６年度台上字第３８６號判決意旨參
    照）。經查：
（一）被告本案上述２次販賣第三級毒品所得共１０００元，均已收
      取，已如前述，雖未據扣案，仍應依刑法第３８條之１第１項
      前段、第３項之規定，宣告沒收，並於全部或一部不能沒
      收或不宜執行沒收時，追徵其價額。
（二）扣案之門號○○○○○○○○○○號ＩＰＨＯＮＥ行動電話１支，係被告所
      有，且係供其為本案上開２次販賣第三級毒品犯行所用之
      物，此據被告本院審理中供承明確（見本院卷第４０、８３頁
      ），應依毒品危害防制條例第１９條第１項之規定，宣告沒
      收。
（三）扣案之天使圖案包裝咖啡包２包，經送鑑驗結果，固均含
      有第三級毒品成分４－ｍｅｔｈｙｌ－Ｎ，Ｎ－ｄｉｍｅｔｈｙｌｃａｔｈｉｎｏｎｅ，
      已如前述，惟依被告於本院審理中所供：我當初買了５包
      第三級毒品咖啡包，後來賣給謝○○２包，１包我自己用掉了
      ，剩下２包就是警方查扣的那２包，警方查扣那２包是我自
      己要施用的，沒有打算要賣給其他人等語（見本院卷第４０
      、８３至８４頁），上開扣案之天使圖案包裝咖啡包２包應係
      被告自行施用後所剩下，與被告本案販賣第三級毒品犯行
      無涉，爰不予宣告沒收。
據上論斷，應依刑事訴訟法第２９９條第１項前段，毒品危害防制條
例第４條第３項、第１７條第２項、第１９條第１項，刑法第１１條、第６２
條前段、第３８條之１第１項前段、第３項、第５１條第５款、第７４條第
１項第１款、第２項第４款，判決如主文。
本案經檢察官陳美君提起公訴，檢察官廖俊豪到庭執行職務。
中　　華　　民　　國　　111 　年　　6 　　月　　20　　日
                  刑事第四庭  審判長法  官  陳仁智
                                    法  官  沈芳伃
                                    法  官  簡仲頤
以上正本證明與原本無異。
如不服本判決應於收受判決後20日內向本院提出上訴書狀，並應
敘述具體理由；其未敘述上訴理由者，應於上訴期間屆滿後20日
內向本院補提理由書（均須按他造當事人之人數附繕本）「切勿
逕送上級法院」。
中　　華　　民　　國　　111 　年　　6 　　月　　20　　日
                          　　　　  書記官　吳明蓉　　　
附錄本案論罪科刑法條：
毒品危害防制條例第４條第３項：
製造、運輸、販賣第三級毒品者，處７年以上有期徒刑，得併科
新臺幣１千萬元以下罰金。